【裁判字號】    89,易,2683
【裁判日期】    900815
【裁判案由】    妨害自由等
【裁判全文】
臺灣板橋地方法院刑事判決                        八十九年度易字第二六八三號
    公  訴  人  臺灣板橋地方法院檢察署檢察官
    被      告  甲○○
右列被告因妨害自由等案件，經檢察官提起公訴（八十九年度偵字第四六三八號），
本院判決如左：
    主  文
甲○○共同無故侵入他人住宅，處有期徒刑月，如易科罰金，以佰元折算壹日。
    事  實
一、乙○○（俟到案後另結）為代沈海義催討吳兆琳所積欠之債務，於民國八十六年
    九月十日，未經吳兆琳、羅玉枝夫妻同意，無故侵入吳兆琳、羅玉枝位於臺北縣
    蘆洲市○○○路一二０巷七弄一０號三樓之住所，並居住於該處，另於同年十月
    十八日通知與其有犯意聯絡之甲○○，共同侵入上開吳兆琳、羅玉枝住所而居住
    其內。嗣於同年十月二十六日十六時三十分許，經警在上址當場查獲。
二、案經吳兆琳、羅玉枝訴由臺北縣警察局移送臺灣板橋地方法院檢察署檢察官偵查
    起訴。
    理  由
一、按刑事訴訟法第二百三十九條第一款所謂之新事實新證據，祇須為不起訴處分以
    前未經發現，且足認被告有犯罪嫌疑者為已足，並不以確能證明犯罪為必要，既
    經檢察官就其發現者據以提起公訴，法院即應予以受理，為實體上之裁判（最高
    法院四十四年度台上字第四六七號判例參照）。查本件告訴人所訴被告於八十六
    年九月十日，未經告訴人同意，無故侵入告訴人位於臺北縣蘆洲市○○○路一二
    ０巷七弄十號三樓住處，並居住長達一個多月等情，經臺灣板橋地方法院檢察署
    檢察官於八十七年四月二十八日以犯罪嫌疑不足，為不起訴處分確定在案，嗣同
    署檢察官於八十九年一月十二日據證人顏福壹證述之新證據，認被告有事實欄所
    載等情事，提起公訴，本院自得為實體上之裁判，合先敘明。
二、訊據被告甲○○固承認有於右揭時間居住於上址之事實，惟矢口否認有何侵入住
    宅之犯行，辯稱伊從屏東來臺北，打電話給乙○○稱伊無處可住，是乙○○帶伊
    去吳兆琳家住，伊不認識吳兆琳，也不知道那裡是吳兆琳的家云云。經查：右揭
    事實，業據告訴人吳兆琳、羅玉枝於警偵訊中指述綦詳，而被告甲○○於於偵查
    中供述伊來臺北玩，沒有地方住，所以住在上址，而羅玉枝有同意伊住進去等語
    （詳臺灣板橋地方法院檢察署八十六年度偵字第二一九七二號偵查卷第五十九頁
    及其反面），惟於本院審理時則辯稱伊不知道上址是吳兆琳的家，伊住於該處沒
    有當面經過吳兆琳的同意等語（詳本院八十九年八月九日訊問筆錄），其就是否
    有經告訴人即屋主之同意而居於上址一節，先後供述不一，是其於偵查中供稱有
    經告訴人同意，尚難採信，且其既稱經告訴人羅玉枝同意住於上址，應可認其知
    悉該處為告訴人之住處，則其上開辯稱不知上址係告訴人之住處等語，即非真實
    ，顯不足取。本件事證明確，被告犯行堪以認定。
三、核被告甲○○所為，係犯刑法第三百零六條第一項無故侵入住宅罪。其與被告乙
    ○○間就上開犯行，互有犯意聯絡及行為分擔，應依共同正犯論處。爰審酌被告
    之素行、犯罪之動機、目的、手段、智識程度、所生危害及犯罪後之態度等一切
    情狀，量處如主文所示之刑，又被告行為後，刑法第四十一條業於九十年一月十
    日修正公布施行，於同年一月十二日生效，依修正後之第四十一條第一項前段之
    規定，得易科罰金之範圍由犯最重本刑為三年以下有期徒刑以下之刑之罪，擴大
    為犯最重本刑為五年以下有期徒刑以下之刑之罪，依刑法第二條第一項前段之規
    定，本件應適用裁判時之修正後刑法第四十一條第一項前段規定，諭知易科罰金
    之折算標準。
四、公訴意旨另以被告甲○○與有犯意聯絡之被告乙○○，於八十六年十月十八日共
    同侵入吳兆琳上開住所，並強行住居不離去，妨害吳兆琳行使權利，因認被告甲
    ○○另涉犯刑法第三百零四條強制罪嫌等語。按刑法第三百零四條第一項之強制
    罪，須行為施以強暴或脅迫，而使人行無義務之事或妨害人行使權利者，始足當
    之。經查：告訴人吳兆琳於警訊中指稱被告乙○○等人並未恐嚇伊，但伊不同意
    被告乙○○等人居伊住處等語（詳同上偵查卷第二十五頁反面），而羅玉枝亦稱
    被告乙○○何時搬入伊住處，伊夫妻兩人皆不知情，而伊不同意被告乙○○等人
    搬入伊住處等語（詳同上偵查卷第二十六頁反面），另告訴人吳兆琳、羅玉枝於
    偵查指稱並未同意被告乙○○進入上開住處，伊夫妻係住臺北縣蘆洲市○○○路
    三五九號之四工廠宿舍，是被告乙○○自己換鑰匙進去住等語（詳同上偵查卷第
    五十九頁），依告訴人上開指述情節以觀，可認被告甲○○、乙○○係未經告訴
    人同意，無正當理由侵入上開告訴人之住處而居住其內，惟並無其他施以強暴或
    脅迫之行為，縱被告甲○○未經告訴人同意而居住於上址，致妨害告訴人行使權
    利，惟要與刑法第三百零四條第一項強制罪之要件不符，而吳兆琳、羅玉枝經本
    院多次傳拘均未到庭，自無從再為訊問，是以吳兆琳、羅玉枝上開指述情節，就
    被告甲○○所為，尚難以刑法第三百零四條第一項之強制罪相繩。此外，復查無
    其他積極證據足認被告甲○○有何強制罪犯行，是此部分不能證明被告甲○○犯
    罪，惟因公訴意旨認此部分與前開論罪部分，有裁判上一罪之牽連關係，爰不另
    為無罪之諭知。
據上論斷，應依刑事訴訟法第二百九十九條第一項前段，刑法第二條第一項前段、第
三百零六條第一項、第四十一條第一項，罰金罰鍰提高標準條例第一條前段、第二條
，判決如主文。
本案經檢察官葉志飛到庭執行職務
中      華      民      國      九十      年      八      月    十五    日
                                  臺灣板橋地方法院刑事第三庭
                                          法  官  李  幼  妃
右正本證明與原本無異。
如不服本判決，應於判決送達後十日內，向本院提出上訴狀。
                                          書記官  強  梅  芳
中      華      民      國      九十      年      八      月    十七    日
附錄本案論罪科刑法條全文
刑法第三百零六條
無故侵入他人住宅、建築物或附連圍繞之土地或船艦者，處一年以下有期徒刑、拘役
或三百元以下罰金。
無故隱匿其內，或受退去之要求而仍留滯者亦同。


司法院資訊處製作；財團法人民間司法改革基金會備份。
